臺灣板橋地方法院刑事判決　　　　　　　96年度訴字第1039號
公　訴　人　臺灣板橋地方法院檢察署檢察官
被　　　告　丙○○
選任辯護人　王景暘律師
　　　　　　游朝義律師
　　　　　　楊金順律師
上列被告因偽證案件，經檢察官提起公訴（九十六年度偵字第一
七九二號），本院判決如下：
    主    文
丙○○無罪。
    理    由
一、公訴意旨略稱：被告丙○○乃車牌號碼為ＫＢ—八００三號
    自用小貨車（以下簡稱系爭貨車）之所有人，於不詳時間，
    將其所有之上開自用小貨車，停放在臺北縣樹林市○○路旁
    （樹堤幹一九四號前，路旁繪有白線），適呂紹裕於民國九
    十四年三月二十日十六時四十五分許，騎乘車牌號碼為ＰＫ
    五—四八一號重型機車，沿臺北市○○市○○路往鶯歌方向
    行駛，行經該處時從後撞擊前開靜止之貨車，因此人車倒地
    ，受有右側腦出血及硬腦膜下出血、顱骨骨折、右脛骨骨折
    等傷害，經送醫急救後於同月二十三日十六時二十分許因腦
    水腫及腦幹壓迫引起腦幹衰竭不治死亡。嗣經呂紹裕之父呂
    長樹對被告提出過失致死之告訴，被告明知系爭貨車並未為
    甲○○所盜，竟供稱系爭貨車已為甲○○所盜，致使承辦檢
    察官簽分甲○○涉嫌竊盜案件。事後於甲○○涉嫌竊盜案件
    之偵辦中，被告明知甲○○並未於九十四年三月間使用系爭
    貨車，且從未向被告告稱自己竊取系爭貨車之情，被告竟基
    於偽證之犯意，於九十五年十月十一日於偵查庭中具結證稱
    ：「（ＫＢ—八００三號之車九十四年三月誰在用？）王（
    俊傑），他未經我同意在用的，後來他自己在九十四年十二
    月多時跟我講的，當時舒偉源、丁○○也在場。」、「（剛
    才舒說王從來沒說過他有偷車？）我不知道，是當初我們拆
    夥時，王說他有把車開走，我就說以五千塊折給他…那件事
    情是王之媽媽大嘴巴講出來的，所以我才知道。」；又於九
    十五年十一月十日於偵查庭中具結證稱：「（薛慧珠有無在
    結算時說你以五千塊將車折給他？）有。他有說甲○○開走
    ＫＢ—八００三號之車，本來我都不知道此車在何處，是薛
    慧珠說之後我才知道此車在何處。」等對於甲○○是否有涉
    嫌竊盜案情有重要關係之事項，於具結之後，為虛偽之陳述
    ，因認被告涉犯刑法第一百六十八條之偽證罪及刑法第一百
    六十九條之誣告罪等語（起訴書雖僅載明被告涉犯偽證罪，
    惟公訴蒞庭檢察官於蒞庭中陳明被告於同一行為中，可能另
    因想像競合犯之關係而觸犯誣告罪）。
二、按犯罪事實應依證據認定之，無證據不得認定犯罪事實；不
    能證明被告犯罪者，應諭知無罪判決，刑事訴訟法第一百五
    十四條第二項、第三百零一條第一項分別定有明文。次按事
    實之認定，應憑證據，如未能發現確實之證據，或證據不足
    以證明，自不能以推測或擬制之方法，以為裁判基礎；再犯
    罪事實所憑之證據，無論係直接證據或間接證據，其為訴訟
    上之證明，須於一般人均不致有所懷疑而得確信為真實之程
    度，始得據為有罪之認定，倘其證明尚未達此程度而尚有合
    理之懷疑存在時，本諸無罪推定原則，自應為被告無罪之諭
    知；又被告否認犯罪事實所持辯解縱使不能成立，除非有確
    實證據足以證明對於被告犯罪已無合理之懷疑外，不能遽為
    有罪之認定；刑事訴訟法規定被告有緘默權，被告基於不自
    證己罪原則，既無供述之義務，亦不負自證清白之責任，不
    能因被告未能提出證據資料證明其無罪，或對於被訴之犯罪
    事實不置可否，即認定其有罪，最高法院著有九十二年度台
    上字第二五七○號判決可資參考。從而，認定被告有罪之證
    據，定需達到使事實審審判之法官有「確信」之心證時（即
    英美法上Ｂｅｙｏｎｄ  ａ  ｒｅａｓｏｎａｂｌｅ  ｄｏ
    ｕｂｔ），方得為被告有罪之判斷，若依負追訴犯罪職責之
    檢察官所提出之證據，尚無法使事實審法官有此程度之心證
    時，因法院僅有調查而無蒐集證據之義務（最高法院九十一
    年度台上字第五八四六號判決參照），且檢察官於訴訟上應
    負提出證據及說服之實質舉證責任，倘現存卷內證據尚未達
    有罪程度之確信時，自應為有利於被告之認定，最高法院亦
    著有九十二年台上字第一二八號判例可資參照。且「刑法之
    誣告罪，以意圖他人受刑事或懲戒處分，向該管公務員誣告
    為構成要件，故該項犯罪，不特須指出其具體事實，足以使
    人受刑事或懲戒處分，且須明知其為虛偽，具有故意構陷之
    情形始能成立，如對於事實有所誤認，即缺乏此種意思條件
    ，自難令負誣告責任」最高法院著有二十二年上字第三三六
    八號判例可資照；而刑法之偽證罪，行為人之證述內容是否
    在主觀上必須違反其確信之記憶，在學理上固有爭議，然無
    論如何，縱行為人所陳述之內容被證明為不實時，然倘行為
    人主觀上並無造成審判或追訴決定偏差之意思時，仍應無偽
    證罪之適用，合先敘明。
三、本件公訴人認為被告犯罪，無非係以被告於甲○○所涉犯案
    件中作證之內容及證人結文、證人甲○○、舒偉源、薛慧珠
    之證詞為其依據。訊據被告對於確曾於甲○○所涉犯之案件
    中，具結並為前開公訴意旨所指之內容之供述一情，固予承
    認，惟堅詞否認有何誣告或偽證之行為，辯稱其所述之內容
    均為真實等語。經查：
  (一)本件甲○○並未竊取被告所有車牌號碼為ＫＢ—八００三號
    自用小貨車一情，業據證人甲○○及薛慧珠證述明確（分見
    本院九十六年十二月二十日審判筆錄第三頁至第九頁、臺灣
    板橋地方法院檢察署九十五年度他字第六００四號卷第二十
    四頁），卷內復無任何甲○○有竊取該輛車輛之證據，是依
    卷內資料所示，當認甲○○應無竊取該輛車輛之行為，此情
    已足認定。
  (二)又本件甲○○固無竊取被告所有車牌號碼為ＫＢ—八００三
    號自用小貨車一情，惟證人即自九十四年六、七月起受雇於
    被告及甲○○之乙○○，於本院審理中結證稱曾經聽聞甲○
    ○提起貨車發生車禍之事，後來有提到車禍處理好了等語（
    見本院九十六年十二月二十日審判筆錄第十九頁至第二十三
    頁）。是雖然甲○○並未提到係使用本件被告所有車牌號碼
    為ＫＢ—八００三自用小貨車而發生車禍，但因被告、甲○
    ○及證人乙○○均係同地工作，自然可能如被告所述，在閒
    談中聽同事有提及甲○○曾因使用貨車發生車禍，所以直覺
    認為甲○○係前述使用被告所有車牌號碼為ＫＢ—八００三
    號自用小貨車發生車禍一情（見本院前揭審判筆錄第二十五
    頁至第二十六頁）；徵諸證人即當時亦與被告及甲○○一同
    工作之舒偉源，亦證稱當時被告與甲○○拆夥時，曾提及當
    時有一台貨車要折讓五千元等語（見臺灣板橋地方法院檢察
    署九十五年度他字第六００四號卷第九頁至第十二頁）；證
    人甲○○亦證稱與被告合夥時，尚有其他台貨車等語（見本
    院前揭審判筆錄第三頁至第五頁），更足認被告主觀上確實
    有可能誤認本件其所有前述車牌號碼為ＫＢ—八００三號自
    用小貨車，係甲○○開走並停放在臺北縣樹林市○○路旁，
    此情同足認定。
四、綜上所述，本前諸最高法院九十二年度台上字第一二八號判
    例之說明，檢察官應負提出證據及說服之實質舉證責任，倘
    現存卷內證據尚未達有罪程度之確信時，自應為有利於被告
    之認定。本件由卷內所存之證據，由上開論述可知，因誣告
    罪及偽證罪均需明知其所指訴或證述之內容為虛偽，方足當
    之。本件由卷內證據觀之，被告主觀上確實仍有誤認之可能
    性，是衡諸前述說明，自難認被告之行為符合誣告罪或偽證
    罪之構成要件，而應為無罪之諭知。
據上論斷，應依刑事訴訟法第三百零一條第一項，判決如主文。
本案經檢察官張誌洋到庭執行職務。
中　　華　　民　　國　　96　　年　　12　　月　　31　　日
                  刑事第四庭審判長法  官  許政賢
                                  法  官  廖怡貞
                                  法  官  吳冠霆
上列正本證明與原本無異。
                                  書記官  黃炎煌
中　　華　　民　　國　　96　　年　　12　　月　　31　　日
